【裁判字號】    98,重訴,2
【裁判日期】    990416
【裁判案由】    侵權行為損害賠償
【裁判全文】
臺灣澎湖地方法院民事判決               98年度重訴字第2號
原      告  永發海運股份有公司
法定代理人  壬○○
訴訟代理人  許世烜律師
被      告  嘉明海運股份有限公司
法定代理人  丁○○
被      告  辛○○
上二人共同
訴訟代理人  郭憲彰律師
被      告  乙○○
訴訟代理人  陳惠美律師
被      告  甲○○
            戊○○
上列當事人間請求侵權行為損害賠償事件，本院於民國99年3月
19日辯論終結，判決如下：
    主      文
原告之訴及假執行之聲請均駁回。
訴訟費用由原告負擔。
    事實及理由
甲、兩造之主張：
一、原告起訴主張：原告與被告嘉明海運股份有限公司（下稱嘉
    明公司），前均經營「布袋港」往來「鎖港」航線，每日均
    各1航次，載送澎湖地區、臺灣本島間之民生雜貨用品。原
    告之輪船名為「永發輪」，被告嘉明公司之輪船則為「嘉明
    輪」，前為同業競爭關係。被告辛○○為被告嘉明公司法定
    代理人壬○○之配偶，實際經營被告嘉明公司；被告乙○○
    為鎖港里里長，與被告辛○○為鄰居及好友關係；被告甲○○、戊○○則前均為原告公司所雇用之搬運工人，在鎖港碼
    頭負責「永發輪」之裝卸貨工作。緣被告甲○○、戊○○於
    民國98年4月11日，串連原告公司之其他搬運工人合計9人集
    體罷工，使「永發輪」無法在鎖港碼頭正常裝卸貨物，原告
    公司之託運客戶獲悉後，紛紛轉向被告嘉明公司托運，原告
    乃於98年4月14日公告解雇被告甲○○、戊○○。原告起先
    以為上開事件是單純勞資爭議所引發，然被告乙○○、甲○○、戊○○竟於98年4月14日駕駛被告辛○○提供之「青灣
    三號」觀光遊艇（該遊艇係掛牌在被告辛○○所經營之和慶
    遊艇股份有限公司，下稱和慶公司），占用「永發輪」在鎖
    港碼頭向來停泊之南邊突堤碼頭西側位置，致「永發輪」無
    法靠岸。原告經營之貨運航線不能1日停駛，不得已改於馬
    公港靠岸，並因而被迫退出「布袋港」往來「鎖港」航線，
    改航行「布袋港」往來「馬公港」航線。被告嘉明公司及辛○○，為使原告退出原航線，煽惑原告公司員工，挑起勞資
    糾紛，使員工藉詞罷工，癱瘓原告公司之經營，再利用遭解
    雇之被告甲○○、戊○○，挑唆里長乙○○，駕駛遊艇占用
    「永發輪」停靠位置，以遂其獨佔「布袋港」往來「鎖港」
    貨運航線之目的，原告公司為此受有將設備、倉庫遷移至馬
    公港，增加辦公室租金及耗油量之損害，爰依公平交易法第
    19條第3款、第31條、第32條，民法第28條、第185條等規定
    ，訴請被告等人賠償，並聲明：被告嘉明公司及辛○○應
    連帶給付原告新臺幣（下同）1千萬元，及自起訴狀繕本送
    達翌日起至清償日止，按週年利率5％計算之利息。被告
    辛○○、甲○○、乙○○、戊○○應連帶給付原告1千萬元
    ，及自起訴狀繕本送達翌日起至清償日止，按週年利率5 ％
    計算之利息。第1項之給付，於第2項之被告辛○○、甲○○、乙○○及戊○○等人給付之範圍內，被告嘉明公司與辛○○2人免其給付義務。第2項之給付，於第1項之被告嘉
    明公司與辛○○給付之範圍內，被告辛○○、甲○○、乙○○、戊○○等免其給付義務。原告願供擔保，請准宣告假
    執行。
二、被告嘉明公司、辛○○則以：被告甲○○、戊○○與原告公
    司之勞資糾紛，與被告嘉明公司、辛○○無關，原告公司所
    雇用之工人何以罷工，被告全不知情，原告憑何妄加控訴係
    被告加以串通？又「青灣三號」遊艇雖名義上登記在和慶公
    司，但事實上已出售予被告乙○○，是以該遊艇是否占用「
    永發輪」停靠地點，與被告並無關連，況「永發輪」在鎖港
    漁港並無特定停靠位置，不能排除其他船舶之停靠，原告所
    為上開請求，並無所據等語資為抗辯，並均請求駁回原告之
    訴，如受不利益判決，願供擔保，請准免為假執行。
三、被告乙○○則以：鎖港碼頭係漁港而非商港，以漁船停泊為
    優先，商用船舶並無優先或專用位置。縱然「青灣三號」遊
    艇停泊「永發輪」常用位置，原告只要來電或派人告知，被
    告乙○○就會將遊艇挪至他處停放，但被告於4月16日之前
    ，並未接獲原告公司之移泊通知，並非蓄意阻撓「永發輪」
    停泊。被告甲○○、戊○○與原告之勞資糾紛，被告乙○○
    全不知情等語資為抗辯，並請求駁回原告之訴，如受不利益
    判決，願供擔保，請准免為假執行。
四、被告甲○○、戊○○則以：被告前為受原告公司雇用之搬運
    工人，自97年間起，薪資愈領愈少，與原告商談，原告卻無
    誠意處理。98年4月10日被告擬與原告洽商，原告不但不出
    面處理，反而向鎖港派出所報備，被告因身心雙重壓力，怕
    情緒失控，乃於4月10日晚間向原告公司副總丙○○告知將
    於次日請假，但並無串連其他工人於次日請假，其他工人為
    何同時請假，被告並不知情；又被告甲○○並未於98年4 月
    14日駕駛「青灣三號」遊艇，亦不知占用「永發輪」停泊位
    置之事，被告戊○○雖於98年4月14日駕駛「青灣三號」遊
    艇，但係受里長乙○○之託，而鎖港碼頭並無特定劃分船舶
    停放位置，乃考量搬運物品方便之目的停船，並無妨礙「永
    發輪」裝卸貨物之故意等語資為抗辯，並均請求駁回原告之
    訴。
乙、不爭執之事項：
一、原告公司與被告嘉明公司，前均經營「布袋港」往來「鎖港
    」航線，原告之輪船名為「永發輪」，被告嘉明公司之輪船
    則為「嘉明輪」，經營國內固定航線貨運義務，每日1航次
    ；但原告公司前於98年4月20日變更所營航線為「布袋港」
    往來「馬公港」，經交通部於98年5月4日以交航字第
    0980031599號函原則同意，並於98年5月19日換發新固定航
    線證書。（第249-253頁、第55-56頁）
二、被告甲○○、戊○○前均為原告公司所雇用，負責「永發輪
    」貨物裝卸之搬運工人，分別擔任工頭及副工頭之職位，其
    等均於98年4月11日請假未到職。
三、被告戊○○於98年4月14日，受被告乙○○之請託，駕駛「
    青灣三號」觀光遊艇，搭載被告乙○○，將該遊艇停放於「
    永發輪」在鎖港碼頭向來停泊之南邊突堤碼頭西側。
丙、本件爭點：
一、被告戊○○、甲○○有無串連原告公司所雇用之搬運工人共
    計9人，於98年4月11日集體罷工，使「永發輪」貨物無法在
    鎖港碼頭正常裝卸？又被告嘉明公司、辛○○與上述事件有
    無關聯？
二、被告乙○○、甲○○、戊○○等人，是否受被告辛○○之指
    使，為使「永發輪」退出「布袋港」往來「鎖港」之貨運航
    線，由「嘉明輪」獨佔上開航線，蓄意於98年4月14日將「
    青灣三號」觀光遊艇，占用「永發輪」在鎖港碼頭向來停泊
    之南邊突堤碼頭西側，致「永發輪」無法靠岸及正常裝卸貨
    物？
三、原告是否因上述98年4月11日、4月14日所發生事件，致「永
    發輪」無法正常營運，被迫退出「布袋港」往來「鎖港」之
    貨運航線？被告等人所為是否構成共同侵權行為，被告嘉明
    公司所為是否構成公平交易法第19條第3款「以脅迫、利誘
    或其他不正當方法，使競爭者之交易相對人與自己交易之行
    為。」之禁止行為？並致原告受有損失？如有，損失金額若
    干？
丁、得心證之理由：
一、按當事人主張有利於己之事實者，就其事實有舉證之責任，
    民事訴訟法第277條前段定有明文。本件原告起訴主張其因
    被告嘉明公司、辛○○煽惑原告前員工即被告甲○○、戊○○發動搬運工人罷工，並唆使被告乙○○、戊○○等人以「
    青灣三號」遊艇霸佔原告所屬「永發輪」慣用停泊位置，致
    原告退出原營運航線，而受有損害等節，為被告等人所否認
    ，揆諸前揭規定，原告自應就被告等人有發動罷工行為，及
    蓄意占用「永發輪」停泊位置，使其無法營運，致其退出原
    航線等事實負舉證責任，如原告無法舉證證明，即應受敗訴
    判決之不利益，合先說明。
二、經查：
  (一)證人即原告公司前所雇用、負責「永發輪」貨物裝卸之搬運
    工人己○○到庭證稱：「98年4月間有請假過1天，是因為我
    有私事要處理才請假，我有口頭向經理丙○○說…請假後隔
    天，要去上工，但船沒有到鎖港碼頭，結果我就沒有工作直
    到現在…我們在永發輪搬貨的工人共有12人，未曾講好不要
    上班搬貨」（第286-288頁）、證人庚○○證稱：「公司給
    工人的薪資愈來愈少，想跟老闆協商，老闆都不出面…98
    年4月間有請假1天，是在領完薪水的隔天…會請假是因為當
    月領到的薪水太少，心裡覺得不舒服，且我家裡有事，並沒
    有人要我請假…我事先向工頭請假，工頭說現在是打卡制度
    ，要我向經理丙○○請假，我就打電話向丙○○請假，她說
    好…」（第289頁）；又證人即目前仍在原告公司任職，前
    亦負責「永發輪」貨物裝卸之搬運工人癸○○則證稱：「因
    為工人覺得領到的薪水變少，有委託工頭、副工頭找老闆協
    商…98年4月間好像有一天只有3個工人上班，但不知道為何
    其他人沒有上班」（第290 -292頁）；證人即原告公司副總
    經理丙○○則證稱：「4月10日晚上7時至8時之間，陸續有9
    個工人打我家裡電話或手機要請假，說他們身體不舒服，或
    家裡有事…我要他們隔天去公司寫請假單或與公司談談，但
    隔天工人都沒有來上班…不知道工人請假是誰發起的…在一
    些工人打電話來的中間，工頭有打電話來跟我聊公司的事情
    ，我在電話中並沒有跟工頭講很多工人要請假的事，我以為
    工人應該已經向工頭說過了…」（第293-295頁），觀諸上
    述證人之證言，當天請假之搬運工人，係分別打電話向證人
    丙○○請假，理由則分為身體不適或家有私事，並非集合後
    一同請假，亦非由被告甲○○、戊○○代為請假，且工人請
    假理由各有差異，本院自難僅憑被告甲○○、戊○○各擔任
    工頭、副工頭，居於平日搬運工作之領導地位，即遽認工人
    集體請假係其等所發動。況其中證人庚○○證稱其先向工頭
    即被告甲○○請假，再向丙○○請假，若本件集體請假事件
    係被告甲○○所主導，證人庚○○即無先打電話向被告甲○○請假之必要。又原告亦未能舉證被告嘉明公司、辛○○與
    本件工人集體請假事件有何關聯，本院自難採認原告所稱係
    被告嘉明公司、辛○○煽惑被告甲○○、戊○○發動搬運工
    人罷工等主張。
  (二)被告乙○○於另案偵查中陳述：曾請託被告戊○○於98年4
    月14日駕駛「青灣三號」遊艇搭載伊，並將該遊艇停放在「
    永發輪」慣常停泊位置，當時海巡跟伊講，伊跟海巡表示，
    如永發輪要進來，伊會馬上離開，但沒有人通知伊永發輪要
    進來，伊接獲縣政府移船之通知後，隨即就移船等語，核與
    證人即澎湖縣政府工務局港灣課課長蔡有忠所述：「青灣三
    號」於4月14日停泊在鎖港，所以縣府發文給和慶公司要求
    移泊，4月16日就移走了；證人即海巡署鎖港安檢所所長許
    俊航所稱：「我問乙○○為何停泊在永發輪的席位，乙○○
    說他在做一些維修船隻的工作比較方便，當時他在油漆，我
    告訴乙○○，若永發輪要進來，永發公司與你聯絡，你就要
    離開，乙○○有答應…我有告訴謝逸星，你們公司要跟乙○○聯繫…」；而原告公司法定代理人之配偶洪煌景於警詢中
    陳述：原告公司並未規勸「青灣三號」駛離「永發輪」慣用
    停泊位置（臺灣澎湖地方法院檢察署98年度偵續字第5號妨
    害自由案件98年9月4日、10月22日偵查筆錄，洪煌景98年5
    月9日警詢筆錄）等情節相符，堪認安檢人員已告知被告乙○○，若受原告公司要求，即應移泊「青灣三號」船隻，被
    告乙○○亦予允諾，然被告乙○○等人並未於停泊遊艇期間
    接獲原告公司促請其等移泊之通知，但於接獲縣政府移泊之
    通知後，即將該遊艇移泊他處，是故，本件難認被告乙○○
    等人係基於妨礙「永發輪」正常裝卸貨物之故意，而將「青
    灣三號」遊艇停泊該處。又參酌澎湖縣政府88年7月28日88
    澎府建觀字第44256號函：「在鎖港深水碼頭未興建完成前
    ，暫比照商港作業方式船舶先到先停，停靠後二十四小時內
    離港，已解決船舶席位問題」，及該府97年8月11日公告鎖
    港漁港區域劃定，該漁港並無客貨運專用區域之劃定，或各
    類漁船停泊區域之劃設等內容（第38頁、第44-45頁、第313
    頁），足見「永發輪」雖於鎖港漁港有慣用停泊位置，但並
    非該船所專用，則他人偶發占用，亦屬尚堪容忍之情事。另
    原告並未能舉證被告嘉明公司、辛○○與本件停船爭議有何
    關聯，本院自難採認原告所稱係被告嘉明公司、辛○○，指
    使被告乙○○、戊○○占用停船位置，進而癱瘓原告公司營
    運，以利被告嘉明公司獨佔「布袋港」往來「鎖港」貨運航
    線等主張。
  (三)又縱然原告公司所雇用裝卸「永發輪」貨物之搬運工人，係
    因勞資爭議對原告公司不滿，紛紛於98年4月11日請假，原
    告公司仍可循調解或調處等途徑與搬運工人洽談，如無法達
    成協議，亦可重新聘用其他工人，並不致因此無法在鎖港碼
    頭裝卸「永發輪」貨物；而「永發輪」在鎖港漁港慣常停泊
    之位置雖偶遭「青灣三號」遊艇利用，然澎湖縣政府已如前
    述要求「青灣三號」移泊他處，並再以98年4月22日府建商
    字第0980021241號函要求該遊艇所屬之和慶公司「…使用漁
    港仍應以漁船作業為優先，不得發生互爭船席之情事…該港
    （即鎖港碼頭）目前兼供貨船使用，有關貨輪慣泊席位，請
    避免使用。爾後該漁港如有規劃或其他漁船使用需求時，本
    府得隨時檢討變更停泊位置，申請人不得異議。」（第43
    頁），可見澎湖縣政府已介入協助維持鎖港碼頭船隻停泊之
    秩序。是故，本件亦難認原告公司因遭逢上述事件，即有變
    更貨運航線之必要，原告自不得將因變更貨運航線所生之各
    項支出，歸責於被告等人。
  (四)至於原告提出訴外人陳興與原告公司法定代理人之配偶洪煌
    景之談話錄音光碟及譯文，欲證明被告辛○○曾表示若將原
    告自「布袋港」往來「鎖港」貨運航線逼退，願意捐助2 千
    萬元予鎖港紫微宮云云，查被告嘉明公司及辛○○均否認訴
    外人陳興上開談話內容與其等有何關聯，而陳興所言亦僅是
    轉述其所聽聞之訊息，不足以證明被告嘉明公司或辛○○實
    際上有妨礙原告公司經營之舉措。是以，上開談話錄音光碟
    及譯文，並不足以認定被告嘉明公司及辛○○為獨佔前開貨
    運航線，而指使原告公司之搬運工人集體請假，或使「永發
    輪」無法靠岸裝卸貨物。
  (五)從而，原告所舉之證據，並無法證明被告甲○○、戊○○發
    動員工集體請假；亦無法證明被告乙○○等人係基於妨礙「
    永發輪」正常裝卸貨物之故意，而將「青灣三號」停泊在鎖
    港碼頭；亦未能證明被告嘉明公司及辛○○，為獨佔「布袋
    港」往來「鎖港」航線，而煽惑被告甲○○、戊○○挑起勞
    資糾紛，使員工集體請假，又利用被告乙○○等人，駕駛遊
    艇占用「永發輪」慣用停靠之碼頭，使「永發輪」無法靠岸
    裝卸貨物等情事；亦難以證明原告因受員工集體請假、「永
    發輪」停泊位置偶遭他船占用事件影響，即有變更貨運航線
    之必要等情事。是故，本件尚難認被告等人所為構成公平交
    易法第19條第3款、共同侵權行為法律關係等要件，原告主
    張被告等人應連帶賠償云云，並無所據。
三、綜上所述，原告依公平交易法第19條第3款、第31條、第32
    條，民法第28條、第185條等規定，訴請被告嘉明公司、辛○○或被告辛○○、甲○○、乙○○、戊○○連帶給付原告
    1千萬元，及均自起訴狀繕本送達翌日起至清償日止，按週
    年利率5％計算之利息，為無理由，應予駁回。原告之訴既
    經駁回，其假執行之聲請亦失所依附，應併予駁回。
四、據上論結：原告之訴為無理由，依民事訴訟法第78條，判決
    如主文。
中    華    民    國    99    年    4     月    16    日
                        民事庭  法  官  李宛玲
以上正本係照原本作成。
如對本判決不服，須於判決送達之翌日起20日之不變期間內，向
本院提出上訴狀（須附繕本），並繳納上訴費用。
中    華    民    國    99    年    4     月    16    日
                                書記官  莊茹茵

司法院資訊處製作；財團法人民間司法改革基金會備份。
